【裁判字號】    89,訴,230
【裁判日期】    890509
【裁判案由】    竊盜
【裁判全文】
台灣基隆地方法院刑事判決                          八十九年度訴字第二三號
    公  訴  人  台灣基隆地方法院檢察署檢察官
    被      告  甲○○
右列被告因竊盜案件，經檢察官提起公訴（八十九年度偵字第五五六號），本院判決
如左：
    主      文
甲○○於夜間侵入住宅竊盜，累犯，處有期徒刑壹年。
    事      實
一、甲○○於八十三年十二月間，因犯竊盜等罪，經台灣台北地方法院判處罪刑，並
    定其執行刑為有期徒刑十月確定，而於民國八十五年一月十二日，因縮短刑期而
    執行完畢。復於八十五年五月間，因違反麻醉藥品管理條例案件，經同院判處有
    期徒刑六月確定；復於八十五年十一月間，因竊盜罪，經同院判處有期徒刑十月
    確定；嗣更定其執行刑為一年二月；復於八十六年一月間，因侵入住宅罪，經同
    院判處有期徒刑六月確定；三案接續執行後，先於八十六年八月二十九日假釋出
    獄，預定於八十七年七月十三日，因縮短刑期而執行完畢。嗣因於假釋期間之八
    十七年一月間，因犯竊盜等罪，經同院判處罪刑並定其執行刑為有期徒刑一年；
    並因撤銷假釋，應執行有期徒刑八月十八日；兩者接續執行後，先於八十八年六
    月二十一日假釋出獄，預定於八十八年十二月二日，因縮短刑期而執行完畢。詎
    其復意圖為自己不法所有，於假釋期間之八十八年十一月十日凌晨二時五十五分
    許，翻越台北縣瑞芳鎮○○路三二二巷十四號乙○○夫妻住處之圍牆後，自冷氣
    架爬上二樓，自未上鎖之陽台而侵入二樓客廳，竊取乙○○夫妻所有之行動電話
    一具、女用皮包一個；得手後，藏於身上，尚不及離去時，經乙○○夫妻發覺而
    當場制止；甲○○即遂將該電話及皮包丟於現場而匆匆逃逸。惟乙○○夫妻認識
    其人而報警查獲。
二、案經台北縣警察局瑞芳分局報請台灣基隆地方法院檢察署檢察官偵查起訴。
    理      由
一、右揭事實業據被告甲○○供承不諱，核與被害人乙○○指述之情節相符，足見其
    自白與事實相符，可以採信，其犯行堪以認定。
二、核被告所為，係犯刑法第三百二十一條第一項第一款之夜間侵入住宅竊盜罪。檢
    察官認為被告另涉同條項第二款之加重竊盜罪，係以被告翻越圍牆乃「毀越牆垣
    」云云，而為其論據；惟查：罪刑法定原則為刑法第一條所明定。刑法任何解釋
    ，必須在此一原則之下為之；否則，即有背離此一原則之虞。茲該款之加重竊盜
    罪，既以「毀越門扇、牆垣或其他安全設備而犯之」，而為其加重要件。所謂「
    毀越」，自係指毀而越之，即毀損與踰越之意也。申言之，兩者必須兼而有之始
    可，並非或毀或越，有一即可。因此，在中文上，縱對「毀越」二字之見解有所
    不同，亦應採取有利被告解釋原則，始合乎罪疑利益歸被告原則，亦合乎罪刑法
    定原則之精神。本院推原該款加重竊盜之立法本意，當係行為人毀損並踰越安全
    設備而竊盜，其惡性較之普通竊盜為重，故為加重處罰之規定。若此，如其毀損
    而未踰越，無從發生竊盜之問題；如未毀損而已逾越，只生普通竊盜之問題，不
    生加重竊盜之問題。何況，開啟門窗而入內行竊，並未毀損，只有踰越，既與毀
    越安全設備之情形不同（最高法院六十三年台上字第五Ｏ號判決參照）；同理，
    翻越牆垣而未加以毀損，自不發生刑法第三百二十一條第一項第二款「毀越牆垣
    」之問題，併此說明之。其次，被告曾受有前述有期徒刑之執行，有本院被告全
    國前案紀錄表及台灣高等法院檢察署刑案紀錄簡覆表在卷可稽。其於有期徒刑執
    行完畢五年以內，再犯有期徒刑以上之本罪，是為累犯，應加重其刑。復次，罪
    刑相當原則要求法官在量刑時，應依法益之位階，重所當重，輕所當輕，必使罪
    得其刑而刑當其罪；不得重罪而輕判，或輕罪而重判；期使責任與刑罰得以相適
    應，而具有相當性。地藏十輪經（第三卷）云：「若犯重罪，應重治罰；若犯中
    罪，應中治罰；若犯輕罪，應輕治罰；令其慚愧，懺悔所犯。」其此之謂也！為
    此，本院審酌被告之品行、生活狀況、智識程度、犯罪之動機、目的、犯罪所生
    之危害、犯罪後之態度等一切情狀後，特別考量其夜間侵入住宅竊盜之行為，不
    但對於他人之財產具有實害，而且，對於他人之生命、身體、自由具有危險等情
    ，認為檢察官所求處之有期徒刑七月尚有不足，量處如有期徒刑一年，方可使其
    罪刑相當，爰宣告之，以示儆懲。
三、據上論結，應依刑事訴訟法第二百九十九條第一項前段、刑法第三百二十一條第
    一項第一款、第四十七條、罰金罰鍰提高標準條例第一條前段判決如主文。
本案經檢察官林楨森到庭執行職務。
中      華      民      國    八十九    年      五      月      九      日
                                    台灣基隆地方法院刑事庭
                                        法  官  陳  志  祥
右正本證明與原本無異。
對於本件判決如有不服，應於收受送達後十日內，向本院提出上訴狀。
中      華      民      國    八十九    年      五      月      十      日
                                        書記官  陸  清  敏
附錄：
刑法第三百二十一條第一項：
犯竊盜罪而有左列情形之一者，處六月以上五年以下有期徒刑：
一、於夜間侵入住宅或有人居住之建築物、船艦，或隱匿其內而犯之者。
二、毀越門扇、牆垣或其他安全設備而犯之者。
三、攜帶兇器而犯之者。
四、結夥三人以上而犯之者。
五、乘火災、水災或其他災害之際而犯之者。
六、在車站或埠頭而犯之者。
( 罰金已依罰金罰鍰提高標準條例提高為十倍 )


司法院資訊處製作；財團法人民間司法改革基金會備份。
